宣示判決筆錄
原      告  富邦產物保險股份有限公司

法定代理人  羅建明  
訴訟代理人  林揚軒  
            林俞佐  
被      告  柯政宏  
上列當事人間111年度中小字第932號請求侵權行為損害賠償（交
通）事件，於中華民國111年5月18日上午10時7分整在臺灣臺中
地方法院臺中簡易庭宣示判決，出席職員如下：
    法      官  林筱涵
    書  記  官  張峻偉
朗讀案由。
法官朗讀主文宣示判決如下：
    主      文
被告應給付原告新臺幣參仟參佰伍拾壹元，及自民國一一○年十
一月二十九日起至清償日止，按週年利率百分之五計算之利息。
訴訟費用新臺幣壹仟元由被告負擔。
本判決得假執行。
    事實及理由之要領
一、原告主張：被告於民國108年8月20日7時46分許，駕駛車牌
    號碼000-0000號自用小客車，行經臺中市潭子區旱溪東路六
    段與潭興路口，因未注意車前狀況，碰撞原告所承保、訴外
    人劉建泓所駕駛，且為其所有之車牌號碼000-0000號自用小
    客車（下稱系爭車輛），致系爭車輛受損，修復費用共計新
    臺幣（下同）46,000元（含工資費用7,300元、零件費用38,
    700元），而系爭車輛受損部分業由原告依保險契約予以理
    賠。又系爭車輛之駕駛人於本件車禍發生時亦有轉向或偏駛
    之疏忽，對本件車禍應負七成之肇事責任。為此，爰依保險
    法第53條之規定及侵權行為之法律關係，請求被告賠償上開
    零件折舊後之修復費用之三成3,351元，並聲明：被告應給
    付原告3,351元，及自起訴狀繕本送達翌日起至清償日止，
    按週年利率百分之5計算之利息。
二、上開原告主張之事實，業據其提出道路交通事故初步分析研
    判表【記載被告有未注意車前狀態之肇事原因、劉建泓有轉
    向或偏駛疏忽之肇事原因】、現場圖、當事人登記聯單、行
    車執照、理賠申請書、估價單、寄存單、車損照片、統一發
    票為證，並經本院向臺中市政府警察局豐原分局調取本件交
    通事故之道路交通事故初步分析研判表、現場圖、調查報告
    表、調查紀錄表、現場及車損照片、當事人登記聯單、補充
    資料表核閱無誤。被告已於相當時期受合法之通知，而於言
    詞辯論期日不到場，亦未提出準備書狀爭執，依民事訴訟法
    第436條之23準用第436條第2項適用第280條第3項、第1項之
    規定，視同自認。
三、按汽車行駛時，駕駛人應注意車前狀況，並隨時採取必要之
    安全措施；汽車行駛至交岔路口，其行進、轉彎，應依下列
    規定： 七、轉彎車應讓直行車先行，道路交通安全規則第9
    4條第3項、第102條第1項第7款分別規定甚明。查被告於員
    警製作之調查紀錄表陳稱：「我當時沿旱溪東路六段往豐原
    方向直行，到事故地點的時候，原本在我左前方的車輛就向
    右邊切，當時我與對方的距離不到半臺車身的距離，所以對
    方向右切的時候造成我反應不及而發生碰撞」等語（見本院
    卷第55頁）；核與系爭車輛之駕駛人劉建泓於員警製作之調
    查紀錄表所稱：「我沿旱溪東路直行往北，因路口後道路封
    閉，所以打了右轉燈要右轉，綠燈剛起步就遭後車碰撞發生
    事故」等語大致相符（見本院卷第59頁），可知本件車禍時
    ，劉建泓所駕駛之系爭車輛係位在被告之左前方，被告本應
    注意車前狀況，並隨時採取必要之安全措施，竟疏未注意及
    此，貿然直行進入旱溪東路六段與潭興交岔路口，與劉建泓
    所駕駛之系爭車輛發生碰撞，被告就本件車禍之發生自有過
    失。惟劉建泓駕駛系爭車輛進入上開交岔路口係欲右轉，亦
    應注意轉彎車應讓直行車先行，其亦疏於注意，即貿然右轉
    ，方與被告所駕駛之車輛發生碰撞，是劉建泓就本件車禍之
    發生自亦與有過失。本院審酌雙方對本件車禍之原因力即過
    失程度，認被告就本件車禍應負百分之30之過失責任，劉建
    泓則應負百分之70之過失責任。
四、次按被保險人因保險人應負保險責任之損失發生，而對於第
    三人有損失賠償請求權者，保險人得於給付賠償金額後，代
    位行使被保險人對於第三人之請求權；又因故意或過失，不
    法侵害他人之權利者，負損害賠償責任；損害賠償除法律另
    有規定或契約另有訂定外，應以填補債權人所受損害及所失
    之利益；又不法毀損他人之物者，被害人得請求賠償其物因
    毀損所減少之價額，保險法第53條第1項前段、民法第184條
    第1項前段、第216條第1項、第196條分別定有明文。本件被
    告既不法過失侵害原告所承保之系爭車輛，原告自得依據上
    開規定代位系爭車輛之車主請求被告負侵權行為損害賠償之
    責。又請求賠償物被毀損所減少之價值，得以修復費用為估
    價標準，但以必要者為限，例如修理材料費以新品換舊品應
    予折舊（參照最高法院77年第9次民事庭會議決議）。查系
    爭車輛因本件車禍受損修復所需費用共計46,000元，其中工
    資費用7,300元、零件費用38,700元，有估價單、寄存單、
    統一發票附卷可稽（見本院卷第33、35、41頁），而系爭車
    輛之修理費，既以新零件更換被毀損之舊零件，則原告以修
    理費用作為損害賠償之依據時，自應將零件折舊部分予以扣
    除，始屬合理。依行政院所頒「固定資產耐用年數表」及「
    固定資產折舊率表」之規定，系爭車輛耐用年數為5年，依
    定率遞減法每年折舊千分之369；另依營利事業所得稅查核
    準則第95條第6項規定「固定資產提列折舊採用定率遞減法
    者，以1年為計算單位，其使用期間未滿1年者，按實際使用
    之月數相當於全年之比例計算之，不滿1月者，以1月計」，
    系爭車輛自103年3月出廠日起（見本院卷第27頁），至108
    年8月20日本件車禍發生之日止，實際使用期間為5年5月餘
    ，依「固定資產折舊率表」附註㈣規定，「採用定率遞減法
    者，其最後一年之折舊額，加歷年折舊累計額，其總和不得
    超過該資產成本原額之10分之9」，系爭車輛既已逾耐用年
    數，關於零件折舊部分應受到不得超過10分之9之限制，故
    應以10分之9計算其折舊。依上開說明折舊後，零件部分原
    告得請求之金額為3,870元（計算式：38,700×0.1＝3,870）
    ，加計工資費用7,300元（工資不生折舊問題），系爭車輛
    之合理修復費用應為11,170元。
五、再按損害之發生或擴大，被害人與有過失者，法院得減輕賠
    償金額，或免除之，民法第217條第1項規定甚明。被告與劉
    建泓就本件車禍之發生均有過失，分別應負百分之30、百分
    之70之過失責任，業如前述，則經過失相抵後，原告得請求
    被告之賠償金額為3,351元（計算式：11,170元×30％＝3,351
    元）。
六、末按「給付有確定期限者，債務人自期限屆滿時起，負遲延
    責任；給付無確定期限者，債務人於債權人得請求給付時，
    經其催告而未為給付，自受催告時起，負遲延責任；其經債
    權人起訴而送達訴狀，或依督促程序送達支付命令，或為其
    他相類之行為者，與催告有同一之效力」、「遲延之債務，
    以支付金錢為標的者，債權人得請求依法定利率計算之遲延
    利息」、「應付利息之債務，其利率未經約定，亦無法律可
    據者，週年利率為百分之5」，民法第229條第2項、第233條
    第1項前段及第203條分別定有明文。本件原告對被告之請求
    並無確定給付期限，既經原告提起本件訴訟，起訴狀繕本並
    已送達被告，被告迄未給付，當負遲延責任。是原告請求被
    告給付自起訴狀繕本送達翌日即110年11月29日（見本院卷
    第85頁送達證書）起至清償日止，按週年利率百分之5計算
    之利息，亦屬有據。
七、綜上所述，原告依保險契約及侵權行為之法律關係，請求被
    告給付原告3,351元，及自110年11月29日起至清償日止，按
    週年利率百分之5計算之利息，為有理由，應予准許。
八、訴訟費用負擔及假執行宣告之依據：民事訴訟法第78條、第
    436條之19第1項、第436條之20。
　
民事訴訟法第436條之24第2項：
對於本判決之上訴，非以違背法令為理由，不得為之。
如對本判決上訴，須於判決送達後20日內向本院提出上訴狀，並
須表明原判決所違背之法令及其具體內容與依訴訟資料可認為原
判決有違背法令之具體事實之上訴理由（均須按他造當事人之人
數附繕本）。
中　　華　　民　　國　　111 　年　　5 　　月　　18　　日
                  臺灣臺中地方法院臺中簡易庭
                                  法  官  林筱涵
                                  書記官  張峻偉
以上正本證明與原本無異。
中　　華　　民　　國　　111 　年　　5 　　月　　18　　日
                                  書記官  張峻偉